臺灣新竹地方法院刑事判決　　　　　　100年度審易字第611號
公　訴　人　臺灣新竹地方法院檢察署檢察官
被　　　告　吳翰明
選任辯護人　李文傑律師
　　　　　　彭首席律師
上列被告因詐欺取財案件，經檢察官提起公訴（100 年度偵字第
2524號），經本院合議庭裁定以簡式審判程序審理，本院判決如
下：
    主  文
吳翰明共同犯詐欺取財罪，處有期徒刑陸月，如易科罰金，以新
臺幣壹仟元折算壹日。
    事  實
一、吳翰明為吳德焜之子（吳德焜涉案部分，另行通緝）。吳翰
    明與周國霖之姊周淑萍曾為同事關係。范春妹係周國霖、周
    淑萍之母。周國霖之兄周國璋於民國94年12月17日間遭他人
    殺害，吳翰明、吳德焜見有利可圖，趁周國霖、范春妹徬徨
    無助，意志薄弱時，竟共同基於意圖為自己不法所有之詐欺
    犯意聯絡及行為分擔，吳翰明先在任職之公司內，向不知情
    之周淑萍稱：管區○○○○○路家泡茶，有講周國璋被殺害
    之事，他父親吳德焜認識律師，可代為談賠償之事，且如果
    吳德焜承接此案，要先收新臺幣（下同）10萬元等語，周淑
    萍即於95年農曆過年後之2 、3 月間之某日，攜周國霖、范
    春妹、彭及城（即周淑萍之夫）等人前往吳翰明、吳德焜當
    時新竹市○○路112 號住處，由吳翰明介紹吳德焜與周國霖
    、范春妹、周淑萍、彭及城認識後，隨即由吳德焜依計向周
    國霖、范春妹詐稱：他有認識律師、檢察官、法官，且他自
    己的社團可以去跟加害人施壓，他可以跟加害人談賠償，且
    如果周國霖去法院開庭，他可以跟這些檢察官、法官聯繫，
    另外湳雅所的警察他也認識，惟須先拿10萬元做為定金等語
    ，使周國霖、范春妹陷於錯誤，誤認吳翰明、吳德焜可出充
    當司法黃牛私下解決本案，先由范春妹於同日下午交付吳德
    焜10萬元。復於96年12月31日前某日，吳德焜打電話予周國
    霖詐稱：其找到對方，並有拿到支票，但要收佣金25萬元，
    經周國霖及范春妹與吳德焜斡旋後，將佣金壓至18萬元成交
    後，由范春妹籌措10萬元、周國霖籌措8 萬元共18萬元交付
    吳德焜。吳德焜與吳翰明於取得上開款項後，即避不見面，
    且因根本未認識檢察官、法官，亦根本未處理上開受委託之
    事件，周國霖及范春妹求償無門，始知受騙。
二、案經周國霖、范春妹告訴臺灣新竹地方法院檢察署檢察官偵
    查起訴。
    理  由
一、本件被告吳翰明所犯為刑法第339 條第1 項之詐欺取財罪，
    非死刑、無期徒刑、最輕本刑為3 年以上有期徒刑之罪，或
    高等法院管轄第一審之案件，被告於本院準備程序進行中，
    就被訴事實為有罪之陳述，經本院合議庭認合於刑事訴訟法
    第273 條之1 第1 項之規定，裁定進行簡式審判程序，合先
    敘明。
二、訊據被告吳翰明對於上揭事實坦承不諱，並經證人即告訴人
    周國霖、范春妹於偵訊中指訴綦詳，復經證人周淑萍、彭及
    城於偵查中證述明確，並有吳德焜於96年12月31日書立之向
    周國霖收取18萬元服務費之收據影本1 份、委託書影本1 份
    ；范春妹開立新竹國際商業銀行延平分行帳號0000000 號綜
    合儲蓄存款存摺影本1 份、臺灣高等法院98年度上訴字4591
    號判決書1 份等資料附卷足憑，顯見被告所為前開自白確與
    事實相符而堪採信。本案事證明確，被告所為前述犯行堪以
    認定，應予依法論科。
三、核被告吳翰明所為，係犯刑法第339 條第1 項詐欺取財罪。
    又被告與吳德焜間就上開詐欺取財犯行，具有犯意聯絡及行
    為分擔，為共同正犯。
四、量刑：
(一)、本件公訴人認被告吳翰明目無法紀，視司法偵查、審判為其
    驗斂財工具，利用告訴人失去親人，急切破案之情緒，交付
    金錢，造成二次傷害，被告吳翰明所為嚴重破壞司法公正形
    象，對司法公信力乃至社會秩序維持所生之潛在危害甚鉅，
    且於第1 準備程序中均未坦承犯行，縱事後與告訴人和解，
    僅係犯罪後態度之彌補，參酌其他相類判決之見解，請求判
    處被告有期徒刑1 年6 月以上，至辯護人則認本件主要作係
    被告之父所為，不法利亦係被告吳翰明之父所收受，被告吳
    翰明不但分文未得，且於本案中多方籌款與告訴人和解，再
    分期清償借款，況被告吳翰明犯罪後與告訴人和解亦係量刑
    應考量因素之一，至公訴人所提出之相關司法實務見解與本
    案事實不盡相同，自難以該判決為本案判決之依據，請求從
    輕量刑，並請求宣告緩刑。
(二)、本件犯罪時間係94年12月17日，被告吳翰明於犯罪時年僅22
    歲，而被告吳翰明前開詐欺取財犯罪行為，係與其父吳德焜
    共犯，在前開利用告訴人不了解司法程序詐欺取財之犯罪行
    為中，僅分擔前開事實所述犯罪行為，向告訴人表示與司法
    警察熟悉，其父認識律師可承接此案，至其後收受相關款項
    ，均係被告吳翰明之父所為。爰審酌被告吳翰明年輕力壯，
    不循正途謀財，明知其父吳德焜並未認識律師、檢察官、
    法官，吳德焜亦非從事法律訴訟業務之專業人士，明知其等
    不可能影響周國璋被殺害案件之進行，竟為利用告訴人周國
    霖等人因上開周國璋被殺害案件，急於尋求協助，藉機夥同
    吳德焜等人向之詐欺財物，不僅誤導告訴人周國霖等人關於
    刑事訴訟案件之方向，斲傷司法公信力，其在本案中分工參
    與之程度及詐欺所得金額，惟被告吳翰明行為年僅22歲，並
    已賠償三十萬元予被害人，已與被害人達成和解，有和解書
    1 份在卷足稽，復酌量被告之智識程度、品行、生活狀況、
    犯罪之動機、手段，及犯後承認犯罪態度尚良等一切情狀，
    公訴人請求判處有期徒刑1 年6 月應認過重，本院認量處如
    主文所示之6 月有期徒刑，並諭知易科罰金之折算標準，應
    為適當。
(三)、且本件詐欺取財犯行，持續時間長達數月，就被告吳翰明之
    本件犯罪之特性，應認不適為緩刑之宣告，附此敘明。
據上論斷，應依刑事訴訟法第273 條之1 第1 項、第299 條第1
項前段，刑法第28條、第339 條第1 項、第41條第1 項前段，刑
法施行法第1 條之1 第1 項、第2 項前段，判決如主文。
本案經檢察官黃淑美到庭執行職務。
中    華    民    國   100  年    11    月    22    日
                  刑事第九庭    法  官      王銘勇
以上正本證明與原本無異。
如不服本判決應於收受本判決後10日內向本院提出上訴書狀，上
訴書狀應敘述具體理由。上訴書狀未敘述上訴理由者，應於上訴
期間屆滿後20日內補提理由書狀於本院 (均須按他造當事人之人
數附繕本)「切勿逕送上級法院」。
中    華    民    國   100    年    11    月    22    日
                                 書記官      許弘杰
附錄論罪科刑法條：
刑法第339 條第1 項：
意圖為自己或第三人不法之所有，以詐術使人將本人或第三人之
物交付者，處五年以下有期徒刑、拘役或科或併科一千元以下罰
金。